【裁判字號】    95,交訴,118
【裁判日期】    951214
【裁判案由】    過失致死等
【裁判全文】
臺灣臺南地方法院刑事判決             95年度交訴字第118號
公  訴  人  臺灣臺南地方法院檢察署檢察官
被      告  甲○○
上列被告因過失致死等案件，經檢察官提起公訴（95年度偵字第
6682號），，被告就犯罪事實為有罪之陳述，經本院裁定進行簡
式審判程序，本院判決如下：
    主  文
甲○○服用酒類，不能安全駕駛動力交通工具而駕駛，處有期徒
刑陸月；又因過失致人於死，處有期徒刑拾月。應執行有期徒刑
壹年貳月。緩刑伍年。
    事  實
一、甲○○考領有重型機車駕駛執照，其於民國95年3月31日上
    午，在臺南市○○路友人家中飲酒後，業已達於不能安全駕
    駛動力交通工具之程度，仍於同日上午7時30分許，自該處
    駕駛牌照號碼LB9-222號重型機車上市區道路，至同日上午7
    時40分許，途經臺南市○○路○段之外側車道，由西往東方
    向行駛，經該路與永福路2段35巷之無號誌交岔路口時，本
    ，並應注意行經無號誌之交岔路口時，應減速慢行作隨時停
    車之準備，以及應注意車前狀況，隨時採取必要之安全措施
    ，以避免危險之發生，且依當時之情形，天候晴、日間自然
    光線、柏油路面乾燥無缺陷、無障礙物、視距良好，客觀上
    並無其不能注意之情事，詎其竟疏於注意車前狀況，且未減
    速慢行，仍以40公里左右之時速行駛，適有施茂煌騎乘腳踏
    車沿永福路2段35巷，由北往南欲通過該交岔路口時，亦疏
    於注意其係支線道車，應暫停讓府前路一段之幹線道車先行
    ，詎其竟未暫停即貿然前行，迨甲○○發現時，已煞閃不及
    ，其機車車頭遂撞及施茂煌之腳踏車左前側，致施茂煌人車
    倒地，受有頭部撞挫傷、臚內出血之傷害，經送醫急救後，
    於95年4月4日凌晨零時48分許，不治死亡。甲○○則於肇事
    犯罪後，未被有偵查權之公務員或機關發覺前，向據報到場
    處理之警員自首坦承本件犯行，接受酒精濃度檢測及接受裁
    判，經警測得其吐氣酒精濃度高達每公升1.03毫克。
二、案經臺南市警察局第二分局報請臺灣臺南地方法院檢察署檢
    察官相驗後偵查起訴。
    理  由
一、本件係經被告甲○○於準備程序當庭表示認罪，而經本院裁
    定以簡式審判程序加以審理，則依據刑事訴訟法第273條之2
    、同法第159條第2項之規定，不適用傳聞法則有關限制證據
    能力之相關規定，合先敘明。
二、上開犯罪事實，業據被告甲○○於警詢及偵、審中坦承不諱
    ，並有酒精測定紀錄表、測試觀察紀錄表、道路交通事故現
    場圖、道路交通事故調查報告表(一)、(二)各1紙及現場照片26
    張附卷可資佐證。被害人施茂煌因本件車禍受有頭部撞挫傷
    、臚內出血之傷害，經送醫急救後，於95年4月4日凌晨零時
    48分許，不治死亡，亦經臺灣臺南地方法院檢察署檢察官督
    同檢驗員相驗屬實，製有勘驗筆錄、相驗屍體證明書、驗斷
    書及相驗屍體照片在卷可憑。
三、按汽（機）車駕駛人飲用酒類或其他類似物後其吐氣所含酒
    精濃度超過每公升0.25毫克或血液中酒精濃度超過百分之
    0.05者，不得駕車，道路交通安全規則第114條第2款定有明
    文。又刑法第185條之3規定所稱之「不能安全駕駛」，係屬
    抽象危險犯，並不以發生具體危險為必要，對於飲酒後呼氣
    酒精濃度已達每公升0.55毫克（0.55MG\L），肇事率為一般
    正常人之10倍，認為已達不能安全駕車之標準，此業經法務
    部88年5月18日以法88檢字第001669號函公告週知，並有「
    體內酒精濃度與肇事率關係表」附卷可稽。被告甲○○吐氣
    所含之酒精濃度，竟高達每公升1.03毫克，其肇事率為一般
    正常人之50倍以上，足見被告駕車肇事之危險性甚高，其已
    達不能安全駕駛動力交通工具之情狀甚明。
四、次按行經無號誌之交岔路口時，應減速慢行作隨時停車之準
    備；汽（機）車行駛時，駕駛人應注意車前狀況，並隨時採
    取必要之安全措施；車輛行駛至無號誌之交岔路口，支線道
    車，應暫停讓幹線道車先行，道路交通安全規則第93條第1
    項第2款、第94條第3項、第102條第1項第2款分別定有明文
    。被告甲○○及被害人施茂煌自應分別注意遵守上開規定，
    且當時情形天候晴、日間自然光線、柏油路面乾燥無缺陷、
    無障礙物、視距良好，有道路交通事故調查報告表(一)附卷可
    稽，客觀上並無不能注意之情事。詎其竟疏於注意車前狀況
    ，且未減速慢行，仍以40公里左右之時速行駛，以致其機車
    車頭撞及施茂煌之腳踏車左前側，致施茂煌人車倒地，受有
    頭部撞挫傷、臚內出血之傷害，經送醫急救後，不治死亡，
    被告就本件車禍之發生顯有過失，應無疑義。而被害人施茂
    煌支線道車，未暫停讓幹線道車先行，亦與有過失。本件車
    禍之肇事責任，依被告違規之情節而言，應負「肇事次因」
    之責任；被害人施茂煌應負「肇事主因」之責任。雖被害人
    就本件車禍之發生亦與有過失，然並不因此而解免被告過失
    之責。被告之過失行為與被害人施茂煌受有上開傷害不治死
    亡間，並有相當因果關係。綜上所述，事證明確，被告之犯
    行洵堪認定。
五、核被告甲○○所為，係犯刑法第185條之3之酒醉駕車罪及刑
    法第276條第1項之普通過失致死罪。又被告係酒醉駕車，因
    而致人死亡，依法應負刑事責任，其過失致死罪部分依道路
    交通管理處罰條例第86條第1項規定，應加重其刑。被告於
    肇事犯罪後，未被有偵查權之公務員或機關發覺前，向警自
    首坦承犯行，進而接受裁判，有臺南市○○○道路交通事故
    肇事人自首情形紀錄表附卷可稽。按行為後法律有變更者，
    適用行為時之法律。但行為後之法律有利於行為人者，適用
    最有利於行為人之法律，刑法第2條第1項定有明文。查刑法
    第62條前段於94年2月2日修正公布，將舊法「對於未發覺之
    罪自首而受裁判者，應減輕其刑」之必減，修正為「對於未
    發覺之罪自首而受裁判者，得減輕其刑」之得減，並於95年
    7月1日生效施行，被告係於新刑法生效施行前自首，經比較
    新舊法，以舊法之規定，較有利於被告，則應適用修正前刑
    法第62條前段規定，減輕其刑，其過失致死罪部分並先加後
    減。被告所犯上開二罪間，犯意各別，罪名不同，應分論併
    罰。審酌被告之品行（無前科）、生活狀況小康、智識程度
    為二專畢業、所生之危害、其應負本件車禍肇事之次因責任
    、被害人應負本件車禍肇事之主因責任、被害人為獨居老人
    無其他家屬，被告事後已為被害人支付喪葬費及醫療費用，
    有臺南市北區區公所95年5月2日南北社字第0950008521號函
    附卷可稽，及其犯罪後坦承犯行，頗有悔意等一切情狀，爰
    量處如主文所示之刑，並定其執行刑1年2月，以示懲儆。又
    有關數罪併罰定應執行刑，修正前之舊刑法第51條第5款原
    規定：「宣告多數有期徒刑者，於各刑中之最長期以上，各
    刑合併之刑期以下，定其刑期。但不得逾20年。」，修正後
    之刑法第51條第5款規定：「宣告多數有期徒刑者，於各刑
    中之最長期以上，各刑合併之刑期以下，定其刑期。但不得
    逾30年。」。經依新法第2條第1項規定比較修正前後之規定
    ，以舊法最有利於被告，自應適用修正前刑法第51條第5款
    規定為定應執行刑之標準。按修正後之刑法第2條第1項所能
    處理之問題，僅限於行為可罰性之法律規範變更適用關係，
    對於非關乎可罰性之規定發生變更時，即無刑法第2條第1項
    所規定之新舊法比較適用問題。再者，是否適用緩刑之宣告
    ，係以案件在裁判時為準，並非以行為人行為時為準，並非
    屬於可罰性之法律規範變更適用關係。本件被告犯罪在新刑
    法施行前，緩刑之宣告，依最高法院95年5月23日95年度第8
    次刑事庭會議之決議，應適用新刑法第74條之規定。查被告
    前未曾受有期徒刑以上刑之宣告，有臺灣臺南地方法院檢察
    署刑案資料查註紀錄表及臺灣高等法院被告前案紀錄表在卷
    可憑，其經此教訓後，應知所警惕，信無再犯之虞，本院因
    認所宣告之刑以暫不執行為適當，爰依刑法第74條第1項第1
    款規定，併諭知緩刑5年，以勵自新。
據上論斷，應依刑事訴訟法第273條之1第1項、第299條第1項前
段，道路交通管理處罰條例第86條第1項、刑法第2條第1項、第
185條之3、第276條第1項、第74條第1款、修正前刑法第62條前
段、第51條第5款，罰鍰提高標準條例第1條前段，判決如主文。
本案經檢察官盧駿道到庭執行職務
中    華    民    國    95    年    12    月    14    日
                        交通法庭法  官  林勝利
以上正本證明與原本無異。
如不服本判決，應於判決送達後10日內，向本院提出上訴狀。
                                書記官  陳金堂
中    華    民    國    95    年    12    月    14    日
附錄本案論罪科刑法條全文：
中華民國刑法第185條之3
服用毒品、麻醉藥品、酒類或其他相類之物，不能安全駕駛動力
交通工具而駕駛者，處1年以下有期徒刑、拘役或3萬元以下罰金
。
中華民國刑法第276條
因過失致人於死者，處2年以下有期徒刑、拘役或2千元以下罰金
。
從事業務之人，因業務上之過失犯前項之罪者，處5年以下有期
徒刑或拘役，得併科3千元以下罰金。


司法院資訊處製作；財團法人民間司法改革基金會備份。
